最高法院刑事判決　　　　　　　　　　　　　　　八十六年度台上字第六○一六號
　　上 訴人 即
　　自　訴　人　美國ＳＮＫ公司
　　代　表　人　Marty M.
　　代　理　人　蔡瑞生律師
　　被　　　告　乙○○
　　　　　　　　甲○○
　　共　　　同
　　選任辯護人　蕭雄淋律師
右上訴人因自訴被告等違反著作權法案件，不服台灣高等法院中華民國八十五年五月
二日第二審判決（八十四年度上訴字第二九六六號，自訴案號：台灣台北地方法院八
十三年度自字第六○四號），提起上訴，本院判決如左：
    主  文
原判決撤銷，發回台灣高等法院。
    理  由
本件原判決以自訴意旨略稱：自訴人美國ＳＮＫ公司(SNK Corporation of America)
及案外人日本ＳＮＫ公司(SNK Corporation) 係知名電視遊樂器及電視遊樂器用之程
式卡帶等商品之製造銷售商，其中日本ＳＮＫ公司創作之「Art of Fighting」 及「
Fatal Fury2」 等電視遊樂器遊戲，廣泛流通於我國、美國、日本及其他伯恩或世界
著作權公約會員國境內；前揭電視遊樂器遊戲之程式卡帶或ＩＣ電路機板藉由電視遊
樂器或其他機械設備於螢幕上顯示之影像視聽著作，由自訴人美國ＳＮＫ公司以書面
協議取得該視聽著作之專有權利，並全部在美國境內首次發行，且已向美國著作權之
主管機關（United States Copyright Office）依法辦理註冊登記。依西元一九九三
年即民國八十二年七月十六日我國與美國簽署生效之「北美事務協調委員會與美國在
台協會著作權保護協定」第一條第三項乙款、同協定之其他相關條款、及我國著作權
法第四條等相關規定，前揭自訴人著作權亦應受我國著作權法之保護。而設址於台北
市○○路○段三○一巷四之四號一樓之松驊企業股份有限公司（下稱松驊公司）之負
責人乙○○及甲○○未經自訴人之授權，即於民國（下同）八十二年間起，自仿製
自訴人前揭電視遊樂器遊戲之ＩＣ電路機板，其軟體所顯示之畫面，乃前揭自訴人視
聽著作之重製；並以銷售國內外市場為常業，謀取不法利益，嚴重侵害自訴人之著作
權。經自訴人於八十二年八月二十四日以新台幣（下同）十一萬五千元於松驊公司所
在地購得仿冒自訴人之「Fatal Fury2」 電視遊樂器之ＩＣ電路機板十片，另透過義
大利Intevideo S.R.L.公司協助，由義大利以美金四千元向松驊公司訂購並收到「Ar
t of Fighting」 及「Fatal Fury2」 ＩＣ電路機板各五片，該ＩＣ電路機板所顯示
之影像內容與自訴人之著作物幾乎完全相同，因認被告等均涉違反著作權法第九十四
條罪嫌等語。經審理結果，不能證明被告等犯罪，因而維持第一審諭知被告等無罪之
判決，駁回上訴人在第二審之上訴。
惟查：(一)原判決為前開審認，所持主要理由之一，無非以本件系爭著作之首次發行及
其轉讓，均發生在前述著作權保護協定簽署生效前，依條約不溯既往原則，上訴人所
主張之著作專有權，即非該協定之保護客體，則上訴人亦即非上述著作權保護協定第
一條第四款所稱之「受保護人」，自不受我國著作權法之保護等情為據。然查有關「
北美事務協調委員會與美國在台協會著作權保護協定」第一條第四項「受保護人」之
範圍，應作如何界定，著作權法之主管機關內政部，曾於八十六年一月七日邀集各有
關機關會商決議，認為：「該部八十二年十二月三十一日台內著字第八二三一○六
○號函及八十三年九月二十三日台內著字第八三二○○九七號函，就該第一條第四
項『受保護人』之範圍，原解釋為限於八十二年七月十六日著作權保護協定生效日以
後始簽署書面協議取得專有權利者，始能成為該條項所規定之『受保護人』，於該日
前以書面協議取得專有權利者，並非該條項所指之『受保護人』；惟鑑於該協定第一
條第四項原文記載，關於得成為『受保護人』之要件，在時間限制上，除規定須『首
次發行後一年內經由有關各造簽署協議取得』外，並無其他時間上限制，且同協定第
十六條第二項本身為回溯保護之規定，根據該規定暨考諸著作權保護協定雙方，於草
擬協定過程中之磋商情形，亦無排除八十二年七月十六日協定生效前已簽署書面協議
取得專有權利之著作得受保護之意；因之，不問係於八十二年七月十六日協定生效之
後或之前簽署書面協議取得專有權利者，衹要符合其他要件，均應成為該第一條第四
項所規定之『受保護人』，該部前開二函文之解釋，應予變更」。此有內政部八十六
年二月二十日台內著字第八六○二五七○號函可考。按主管著作權法之內政部，就
「北美事務協調委員會與美國在台協會著作權保護協定」第一條第四項「受保護人」
範圍，所作前開解釋，既無違原協定條文意旨，自應予以尊重。原審所持見解，與此
相異，其判決即有適用法則不當之違誤。(二)次按應於審判期日調查之證據而未予調查
者，其判決為當然違背法令，刑事訴訟法第三百七十九條第十款有明文規定。又審理
事實之法院，對於案內一切證據，除認為不必要者外，均應詳為調查，然後基於調查
所得之心證，以為判斷之基礎，故證據雖已調查，若尚有其他必要部分並未調查，即
與證據未經調查無異，仍難遽為被告有利或不利之判斷。本件兩造所爭執之事項，即
上訴人所提供鑑定之ＩＣ電路板，其儲存之遊戲軟體內容，是否被告等所銷售之原件
或已遭他人竄改一節，雖據財團法人資訊工業策進會（下稱資策會）鑑定認為：送鑑
定之電路板上各有十六顆 E.P.ROM，用以儲存遊戲軟體，此類E.P.ROM ＩＣ為Erasab
le Programming Read Only Memory 之縮寫，可以利用紫外線或日光燈照射ＩＣ上之
窗口，以清除其內部軟體程式，使其成為空白ＩＣ，若須再儲存程式，只須利用一般
燒寫器，將資料燒寫入此空白E.P.ROM 即可，事後無法判定其內存資料是否係經洗除
後再予重行輸入等情。因而不能確定所鑑定之軟體究屬經改寫者或為原件。然依原判
決之說明及卷證所示，該送鑑定之ＩＣ電路板既係松驊公司所生產，並由被告甲○○
負責對外銷售，且其儲存之遊戲軟體亦經資策會鑑定確認與ＳＮＫ公司真品著作內容
「十分相似」，則上訴人於原審聲請調取松驊公司生產之同一型式ＩＣ電路板及其所
謂不同內容之儲存軟體，以供比對一節，於判斷系爭軟體有無遭清除改寫，即非無必
要，自應加以調查。倘松驊公司對於法院所調取之證物，聲明不存在，復未指明其他
調查之途徑時，則其不存在或無法調查之原因安在﹖有無隱藏事實真相之故意﹖按諸
日常生活經驗法則，此種情況，宜否仍為被告有利之推論﹖均顯有審酌之餘地。乃原
審就上訴人所聲請調查之證據，既未加調查，復對於不調查之原因未為適當說明，按
諸首揭理由，其判決即有調查職責未盡之違誤。上訴意旨執以指摘原判決違法，非無
理由，應認有撤銷發回更審之原因。
據上論結，應依刑事訴訟法第三百九十七條、第四百零一條，判決如主文。
中      華      民      國    八十六    年      十      月      九      日
                              最高法院刑事第六庭
                                  審判長法官  黃  劍  青
                                        法官  劉  敬  一
                                        法官  林  增  福
                                        法官  林  文  豐
                                        法官  邵  燕  玲
      右正本證明與原本無異
                                              書  記  官
中      華      民      國    八十六    年      十      月     十七     日
